【裁判字號】    97,家訴,100
【裁判日期】    970616
【裁判案由】    否認子女
【裁判全文】
臺灣臺中地方法院民事判決             97年度家訴字第100號
原      告  蘇照哲
訴訟代理人  曾錦源律師
複  代理人  高景仁
被      告  乙○○
兼  上一人  甲○
法定代理人
上列當事人間否認子女事件，經本院於中華民國九十七年六月二
日言詞辯論終結，判決如下：
    主      文
確認被告乙○○（女、民國○○○年○月○日生、身分證統一編
號：Ｚ000000000號）非原告之婚生子女。
訴訟費用由被告負擔。
    事實及理由
甲、程序方面：
    按否認子女事件，與社會公益有關，當事人處分主義應受限
    制，故民事訴訟法規定關於認諾、自認及不爭執事實之效力
    之規定，在否認子女之訴不適用之，民事訴訟法第五百九十
    六條第一項準用同法第五百七十四條第三項之規定。是本件
    被告甲○就本件訴訟為認諾及訴訟上自認或不爭執事實，本
    院僅得以此自認或不爭執之情形，作為自由心證判斷事實真
    偽之資料，要不得據此即為否認被告乙○○與原告間之親子
    關係，合先敘明。
乙、實體方面：
壹、原告起訴主張：原告與被告甲○（原大陸地區人士，於民國
    九十六年五月十一日初設戶籍登記）於八十八年十月二十七
    日結婚，婚後育有被告乙○○（女、八十九年九月七日生、
    身分證統一編號：Ｚ000000000號），惟原告漸發
    覺被告乙○○與原告無一相似之處，且深感被告甲○人際交
    往複雜，遂於九十五年八月二十八日委託財團法人天主教聖
    馬爾定醫院對原告及被告乙○○進行血緣鑑定，並於九十五
    年九月五日完成檢驗，發覺被告乙○○非原告之女，嗣原告
    與被告甲○於九十六年五月二十一日離婚。因被告甲○受胎
    期間與原告有婚姻關係，致被告乙○○受法律推定為原告之
    婚生子女，但被告乙○○實非被告甲○自原告受胎所生，爰
    依民法第一千零六十三條之規定提起本訴等語。並聲明：如
    主文所示。
貳、被告則以：對原告主張之事實無意見等語置辯。並聲明：求
    為適當之判決。
參、得心證之理由：
一、原告主張其與被告甲○於八十八年十月二十七日結婚，婚後
    育有被告乙○○（女、八十九年九月七日生、身分證統一編
    號：Ｚ000000000號），嗣原告與被告甲○於九十
    六年五月二十一日離婚及原告於九十五年九月五日知悉被告
    乙○○非被告甲○自原告所受胎之子女等事實，業據原告提
    出財團法人天主教聖馬爾定醫院親子血緣關係DNA證報告書
    影本、戶籍謄本各一件為證。觀諸前揭卷附之血親鑑定報告
    略以：「註明為蘇照哲與乙○○之送檢檢體，其DNA STR基
    因座系統有五個基因座型別矛盾，故蘇照哲與乙○○間應不
    存在血緣關係」等語。本院參酌現代生物科學發達，醫學技
    術進步，以DNA基因圖譜定序檢驗方法鑑定子女之血統來源
    之精確度已達99.8%以上，復徵之被告甲○對上開親子鑑定
    報告亦不爭執。本院審酌上開事證，認為原告主張被告乙○
    ○非被告甲○自原告受胎所生，應堪採信。
二、受婚生推定之子女，如夫妻之一方能證明子女非為婚生子女
    者，得自知悉該子女非為婚生子女之時起，二年內提起否認
    之訴；否認子女之訴，由夫起訴者，以妻及子女為共同被告
    ，由妻起訴者，以夫及子女為共同被告，九十六年五月二十
    三日修正公布之民法第一千零六十三條第二項、第三項、民
    事訴訟法第五百八十九條之一第一項分別定有明文。再者，
    夫妻已逾九十六年五月四日修正前之民法第一千零六十三條
    第二項規定所定期間，而不得提起否認之訴者，得於修正施
    行後二年內提起之，民法親屬編施行法第八條之一定有明文
    。又民法第一千零六十三條第二項、民事訴訟法第五百八十
    九條之一所定否認子女訴訟之性質，論者固有採形成訴訟說
    者，惟實務上歷來均認為在原告起訴之前，該子女與法律上
    推定之父間已非親生子女關係，原告僅係起訴請求法院以判
    決加以確認而已，亦即法院依原告之聲明而為判決時，並無
    創設、變更或消滅當事人間法律關係之效力，應屬確認訴訟
    性質（司法院七十八年七月十五日七八廳民一字第七七八號
    函參照）。而民事訴訟法第二百四十七條所謂即受確認判決
    之法律上利益，係指因法律關係之存否不明確，致原告在私
    法上之地位有受侵害之危險，而此項危險得以對於被告之確
    認判決除去之者而言，故確認法律關係成立或不成立之訴，
    苟具備前開要件，即得謂有即受確認判決之法律上利益（最
    高法院四十二年度臺上字第一０三一號判例參照）。被告乙
    ○○既係被告甲○與他人所生，與原告間並無血緣關係，僅
    因受胎期間被告甲○與原告具婚姻關係，乃受推定為原告之
    婚生子女，是前開婚生推定顯與事實不符；又因上開不實之
    婚生推定之故，兩造間因親子關係所生之扶養、繼承等私法
    上權利義務存否即不明確，此等法律關係有無即有不安之狀
    態，並得以確認判決除去，原告應有即受確認判決之法律上
    利益，而得起訴請求確認。從而原告於知悉被告乙○○非為
    婚生子女之時起（即財團法人天主教聖馬爾定醫院對原告及
    被告乙○○進行血緣鑑定，於九十五年九月五日完成檢驗）
    二年內即九十七年四月二十二日（見附於起訴狀之本院收發
    室收狀章），提起本件否認子女之訴，請求確認被告乙○○
    非被告甲○自原告受胎所生之婚生子女，為有理由，應予准
    許。
肆、訴訟費用負擔之依據：民事訴訟第七十八條、第八十五條第
    一項前段。
中    華    民    國    97    年    6     月    16    日
                  家事法庭    法  官  王靜秋
以上正本係照原本作成。
如對本判決上訴，須於判決送達後二十日之不變期間內，向本院
提出上訴狀（須附繕本）。
中    華    民    國    97    年    6     月    16    日
                              書記官 楊金池


司法院資訊處製作；財團法人民間司法改革基金會備份。
